【裁判字號】    92,親,7
【裁判日期】    920603
【裁判案由】    否認子女
【裁判全文】
臺灣台中地方法院民事判決  九十二年度親字第七號
    原      告  甲○○
    被      告  乙○○
    兼
    法定代理人  丙○○
右當事人間否認子女事件，本院判決如左：
    主      文
確認被告乙○○（男、民國九十一年二月十四日生）非被告徐淨嗚之婚生子女。
訴訟費用由被告負擔。
    事      實
甲、原告方面：
一、聲明：求為判決如主文所示。
二、陳述：原告與被告徐淨嗚於民國（下同）八十五年五月十八日結婚，嗣因被告徐
    淨嗚於八十九年六月十五日起因毒品案件，戒治並入監服刑，兩造即未再共同生
    活，斯時起原告即未曾與被告徐淨嗚同居，復於九十一年三月二十六日兩造離婚
    ，並辦妥離婚登記在案。然於上開期間，原告在外結交男友即訴外人九陳建福，
    且於九十年六月間原告自陳建福受胎，並於九十一年二月十四日產下乙○○即被
    告之男嬰，因原告與被告徐淨嗚於九十一年三月二十六日前，仍係在婚姻關係期
    間，致乙○○受法律推定為被告徐淨嗚之婚生子，惟原告與被告徐淨嗚分居後，
    原告始生下乙○○，但乙○○實非原告自被告徐淨嗚受胎所生，爰依民法第一千
    零六十三條之規定提起本件訴訟。
三、證據：提出戶籍謄本二件，出生證明書、被告在監執行證明書及法務部調查局Ｄ
    ＮＡ基因圖譜定序鑑定通知書各一紙為證。
乙、被告徐淨嗚方面：對原告之主張並不否認，被告確自八十九年六月間起因毒品在
    監戒治並服刑，即未有與原告同居之事實，被告乙○○確非原告自被告徐淨嗚受
    胎所生。
丙、本院依職權調取被告徐淨嗚臺灣高等法院被告全國前案紀錄表、法務部在監在押
    資料明細表。
      理      由
一、本件原告主張其與被告徐淨嗚原係夫妻關係，於八十九年六月十五日被告徐淨嗚
    即因案入監戒治並服刑，惟於婚姻關係存續中，原告自訴外人陳建福受胎生有一
    子即被告乙○○之事實，業據原告提出戶籍謄本、出生證明書及被告在監執行證
    明書，與法務部調查局ＤＮＡ基因圖譜定序鑑定通知書各一紙為證。雖被告徐淨
    嗚在監執行無法配合作血緣之鑑定，然否認子女訴訟，係確定該子女之真實身分
    ，重在實質身分之調查，故鑑定當事人間之血緣關係，並非推翻子女婚生推定之
    惟一方法。再者，被告乙○○確係原告自訴外人陳建福受胎所生乙節，此徵諸原
    告所提出之法務部調查局ＤＮＡ基因圖譜定序鑑定通知書記載：「‧‧‧依據遺
    傳法則，乙○○之血型及各項ＤＮＡ型別與陳建福之各項相對應型別，均無予盾
    ，經計算其ＣＰＩ值為4.27×10以上，因此認為陳建福極可能（機率為99.99%以
    上）為乙○○之生父」等情，此該調查局九十一年十二月三十日調科肆字第○九
    一二三○六四八二○號鑑定通知書暨所附之型別鑑定統計表一紙在卷可稽。更何
    況被告徐淨嗚確自於八十九年六月十五日因毒品案件在監服刑，此亦有法務部在
    監在押資料明細表一紙附卷可憑。綜上，足證此段期間內原告客觀上確未與被告
    徐淨嗚有同居之事實，客觀上，被告乙○○顯然不可能由被告徐淨嗚受胎。是衡
    之以上事證，原告主張乙○○非被告徐淨嗚受胎所生，應堪採信。
三、按從子女出生日回溯第一百八十一日起至第三百零二日止，為受胎期間；妻之受
    胎，係在婚姻關係存續中者，推定其所生子女為婚生子女。前項推定，如夫妻之
    一方能證明妻非自夫受胎者，得提起否認之訴。但應於知悉子女出生之日起，一
    年內為之，民法第一千零六十二條第一項、第一千零六十三條定有明文。上開民
    法之規定，即屬婚生推定之規定，欲否認婚生推定者，僅得由夫妻之一方依民法
    第一千零六十三條第二項之規定提起否認子女之訴，在夫妻之一方提起否認子女
    之訴得有勝訴之確定判決前，無論何人皆不得為反於婚生推定之主張（最高法院
    七十五年度台上字第二０七一號判例參照）。經查，被告乙○○之受胎期間，既
    在原告與被告徐淨嗚婚姻關係存續中，則依法自應推定乙○○為原告與被告徐淨
    嗚之婚生女，然乙○○既非自被告徐淨嗚受胎所生，則原告於知悉該女出生之日
    起一年內即九十二年一月二十日，提起本訴，有起訴狀在卷可憑，核未逾一年之
    法定期間，職是，原告提起本件否認子女之訴，依前揭法律規定，為有理由，應
    予准許。
四、據上論結，本件原告之訴為有理由，依民事訴訟法第七十八條、第八十五條第一
    項前段條判決如主文。
中      華      民      國    九十二    年      六      月      三      日
                        臺灣臺中地方法院家事法庭
                            法     官   楊  熾  光
右正本證明與原本無異
如不服本判決，應於送達後廿日內，向本院提出上訴狀並表明上訴理由，如於本判決
宣示後送達前提起上訴者，應於判決送達後廿日內補提上訴理由書（須附繕本）。
中      華      民      國    九十二    年      六      月      三      日
                            法院書記官  何  俞  瑩


司法院資訊處製作；財團法人民間司法改革基金會備份。
